臺灣高等法院花蓮分院刑事判決　　　　　96年度上易字第13號
上　訴　人
即　被　告　甲○○
選任辯護人　曾泰源律師
上列上訴人因詐欺案件，不服中華民國95年12月12日臺灣臺東地
方法院95年度易字第187號中華第一審判決（起訴案號：臺灣臺
東地方法院檢察署95年度偵字第1606號），提起上訴，本院判決
如下：
    主  文
原判決撤銷。
甲○○共同意圖為自己不法之所有，以詐術使人將第三人之物交
付，累犯，處有期徒刑壹年貳月，減為有期徒刑柒月。扣案之「
陳祥忠」印章壹枚，沒收。
    事實及理由
一、本案經本院審理結果，認第一審以上訴人即被告甲○○犯刑
    法第339條第1項之詐欺罪，除量刑外，認事用法並無不當，
    並引用第一審判決書記載之事實、證據及理由（如附件）。
二、被告上訴意旨：有關販賣存摺之事，是陳祥忠自己看報紙與
    詐騙集團聯絡及交付，伊知悉陳祥忠賣存摺後，即勸其掛失
    以免有刑責，陳祥忠於民國（下同）95年1月13日拜託伊載
    他去郵局辦理存摺掛失及補發手續，陳祥忠辦完後才告訴伊
    帳戶內有錢，至於他有無領錢，伊並不知情，而陳祥忠之前
    已申請補發金融卡，於同年1月23日拜託伊載他去領取，故
    伊從頭至尾均未參與云云。惟查，有關販賣郵局儲金簿再掛
    失並將錢領出，是被告甲○○向陳祥忠提議，並陪同陳祥忠
    至郵局辦理，及與陳祥忠共同花用提領款項等情，業經證人
    陳祥忠於警詢、偵訊及原審證稱明確，陳祥忠亦因此案被判
    處有期徒刑1年10月確定，有判決書在卷可稽，足見其證言
    可信，並無攀誣設陷之必要，被告上訴空言否認犯罪，為無
    理由。
三、查被告之犯罪時間在96年4月24日以前，所犯為刑法第339條
    第1項之詐欺罪，合於中華民國96年罪犯減刑條例第3條第1
    項第15款減刑之要件，應予減刑，原判決未及減刑，應撤銷
    改判。
據上論結，應依刑事訴訟法第369條第1項前段、第373條、第364
條、第299條第1項前段、刑法第28條、第339條第1項、第47條、
第38條第1項第2款，中華民國96年罪犯減刑條例第2條第1項第3
款、第3條第1項第15款、第7條，罰金罰鍰提高標準條例第1條前
段，判決如主文。
本案經檢察官丙○○到庭執行職務。
中　　華　　民　　國　　96　　年　　7 　　月　　20　　日
                        審判長法  官
                              法  官
                              法  官
不得上訴
附錄論罪科刑法條全文：
中華民國刑法第339條第1項
意圖為自己或第三人不法之所有，以詐術使人將本人或第三人之
物交付者，處5年以下有期徒刑、拘役或科或併科1千元以下罰金
。
以前項方法得財產上不法之利益或使第三人得之者，亦同。
前二項之未遂犯罰之。
附件
臺灣臺東地方法院刑事判決　　　　　　　 95年度易字第187號
公　訴　人　臺灣臺東地方法院檢察署檢察官
被　　　告　甲○○　男　38歲（民國○○年○月○日生）
　　　　　　　　　　身分證統一編號：Ｚ000000000號
　　　　　　　　　　住彰化縣員林鎮○○里○○路29巷15-2號
　　　　　　　　　　　3樓
　　　　　　　　　　（現另案於臺灣泰源技能訓練所執行中）
上列被告因詐欺案件，經檢察官提起公訴（95年度偵字第1606號
），本院判決如下：
    主  文
甲○○共同意圖為自己不法之所有，以詐術使人將第三人之物交
付，累犯，處有期徒刑壹年貳月。扣案之「陳祥忠」印章壹枚，
沒收。
    事  實
一、甲○○於民國91年間，因施用毒品案件，經臺灣彰化地方法
    院以91年度訴緝字第44號，判處有期徒刑11月確定，於93年
    8月5日執行完畢，仍不知悔改，與陳祥忠（另案由臺灣彰化
    地方法院判決）知悉詐騙集團常藉由收購人頭帳戶，以避免
    向不特定民眾詐取財物後遭司法調查機關循線追查，乃思利
    用「黑吃黑」之模式，共同基於意圖為自己不法所有之詐欺
    犯意聯絡，於民國94年12月間，經由報紙內「收買帳戶」之
    廣告，撥打該廣告所載之電話號碼與姓名年籍不詳之成年詐
    欺集團成員聯絡後，謊稱欲將陳祥忠前向中華郵政股份有限
    公司溪州郵局（下稱溪州郵局）所申請使用之局號0000000
    號、帳號0000000號帳戶出售（含存摺、提款卡、密碼等資
    料），而於臺中市○○路某處，將上開帳戶資料交付予該姓
    名年籍不詳之詐欺集團成員，惟甲○○、陳祥忠於交付上揭
    帳戶後，旋即於95年1月9日，由甲○○偕同陳祥忠至溪州郵
    局申請掛失，向郵局申請補發存摺及變更印鑑；而該姓名年
    籍不詳之詐欺集團成員取得上開帳戶後，先後於95年1月12
    、13日，利用電話向乙○○、丁○○以「假貸款、真詐財」
    之方式，詐稱須先匯入徵信或其他手續費用才能辦理信用貸
    款等語，致乙○○、丁○○陷於錯誤，使乙○○分別於95年
    1 月12日中午12時30分許及翌日上午8時29分許，匯款新臺
    幣（下同）90,000元、92,000元，丁○○於95年1月12日分
    2次均匯款16,800元，至上開帳戶中，甲○○、陳祥忠乃共
    同持郵局補發之存摺，於95年1月13日以臨櫃提款方式，由
    陳祥忠領出其中之15,600元，所得由二人共同花用殆盡，甲○○、陳祥忠二人即以此等方式訛騙「詐欺集團成員」，而
    使「詐欺集團成員」陷於錯誤，不知甲○○、陳祥忠於交付
    帳戶後旋即將該帳戶之存摺及印鑑掛失，誤以為透過人頭陳
    祥忠帳戶即可取得第三人乙○○、丁○○全部受騙之財物，
    乃要求第三人乙○○、丁○○將款項匯入上開帳戶而於客觀
    上將第三人之物交付與甲○○、陳祥忠。嗣於95年1月23 日
    上午10時許，陳祥忠復與甲○○至溪州郵局辦理金融卡補發
    作業時，因該帳戶業已遭警方列入警示帳戶，經郵局人員通
    知警方到場處理而查獲，並扣得上揭郵局存摺1本及陳祥忠
    所有供本件犯罪所用之印章1枚等物，始循線查悉上情。
二、案經彰化縣警察局北斗分局報告臺灣彰化地方法院檢察署呈
    請臺灣高等法院檢察署令轉臺灣臺東地方法院檢察署檢察官
    偵查起訴。
    理  由
壹、程序方面：
一、按被告以外之人於審判外之言詞或書面陳述，除法律有規定
    者外，不得作為證據。又被告以外之人於審判外之陳述，經
    當事人於審判程序同意作為證據，法院審酌該言詞陳述或書
    面陳述作成時之情況，認為適當者，亦得為證據。當事人、
    代理人或辯護人於法院調查證據時，知有第159條第1項不得
    為證據之情形，而未於言詞辯論終結前聲明異議者，視為有
    前項之同意，刑事訴訟法第159條第1項及第159條之5分別定
    有明文。查被告甲○○對於乙○○、丁○○於警詢中之陳述
    ，陳祥忠於警詢、偵查中之陳述，在本院準備程序及審理中
    ，就證據能力一節均表示無意見，且未於本案言語辯論終結
    前聲明異議，本院審酌被害人及共犯於警詢、偵查中之陳述
    係其親身經歷之事實所為者，依其等陳述作成時之情況，並
    不無適當之情形，且在製作筆錄之際神智清楚，製作過程亦
    無強暴、脅迫等不法情事，筆錄製作完成後，尚提示筆錄供
    被害人及共犯閱覽後始予簽名等情，已足徵被害人及共犯陳
    述係出於自由意識下之陳述，自均得為證據，先予敘明。
貳、實體方面：
一、訊據被告甲○○固不否認曾於94年12月間，載陳祥忠前往臺
    中市販賣儲金簿，復於95年1月13日載陳祥忠至中華郵政股
    份有限公司田尾郵局（下稱田尾郵局）提領15,600元等情，
    惟矢口否認詐欺之犯行，辯稱：陳祥忠至臺中後自行下車買
    報紙與詐欺集團成員聯絡，販賣上開帳戶，嗣後其認為係違
    法行為，即於95年1月13日載陳祥忠至田尾郵局辦理存摺掛
    失及變更印鑑，因郵局職員稱帳戶內仍有款項，陳祥忠即自
    行提領15,600元等語。經查：
  (一)證人即共犯陳祥忠於警詢、偵訊及本院審理中均證稱，甲○○提議其可將儲金簿販賣後可掛失再將錢領出來，即介紹臺
    中馬自達工程師並載其至臺中，交給對方存摺、密碼、提款
    卡、印鑑章及網路交易資料，賣得金錢與甲○○平分花用，
    其並於95年1月9日向郵局掛失補發存摺、變更印鑑，甲○○
    再於95年1月13日載其至田尾郵局臨櫃提款1萬多元，攔截詐
    欺集團成員詐騙的錢，提出來的錢大部分都是甲○○拿去花
    用等語。足認被告與陳祥忠係共同謀議將陳祥忠上開帳戶存
    摺、提款卡、密碼、印鑑章及網路交易資料等物，訛以販賣
    詐欺集團成員之方式行使詐術，旋即以掛失方式補發存摺、
    變更印鑑章，再以臨櫃提款方式取得詐欺集團成員詐騙之被
    害人金錢。
  (二)此外，並有被害人乙○○、丁○○於警詢時各自指述被害之
    情節，復有溪州郵局局號0000000號、帳號0000000號帳戶客
    戶歷史交易清單1份、乙○○所提出之郵政國內匯款執據2份
    、中華郵政股份有限公司彰化郵局95年7月6日彰營字第0950
    101492號函所附掛失資料等件附卷可憑，復有上揭陳祥忠於
    溪州郵局申設之帳戶存摺1本及陳祥忠所有之印章一枚等物
    扣案可資佐證。綜上所述，本案事證已臻明確，被告前開犯
    行，堪以認定，應予依法論科。
二、查被告行為後，刑法於94年1月7日修正通過、於94年2月2日
    公布，定於95年7月1日施行，其中修正第2條、第28條、第
    47條等規定。按行為後法律有變更者，適用行為時之法律，
    但行為後之法律有利於行為人者，適用最有利於行為人之法
    律，現行刑法第2條第1項定有明文。此條規定乃與刑法第1
    條罪刑法定主義契合，而貫徹法律禁止溯及既往原則，係規
    範行為後法律變更所生新舊法律比較適用之準據法，是刑法
    第2條本身雖經修正，但刑法第2條既屬適用法律之準據法，
    本身尚無比較新舊法之問題，應一律適用裁判時之現行刑法
    第2條規定以決定適用之刑罰法律，先予辨明。又以本次刑
    法修正之比較新舊法，應就罪刑有關之共犯、未遂犯、想像
    競合犯、牽連犯、連續犯、結合犯，以及累犯加重、自首減
    輕暨其他法定加減原因（如身分加減）與加減例等一切情形
    ，綜其全部罪刑之結果而為比較，至於沒收等從刑，應附屬
    於主刑，除法律有特別規定者外，依主刑所適用之法律，最
    高法院95年5月23日著有95年度第8次刑庭會議決議可資參照
    。經查：
  (一)修正前刑法第28條規定：「二人以上共同實施犯罪之行為者
    ，皆為正犯。」；修正後刑法第28條規定：「二人以上共同
    實行犯罪之行為者，皆為共犯。」。而本件被告所為之行為
    ，無論依修正前、後之刑法第28條均構成共同正犯，是修正
    後刑法第28條規定，並無較有利於被告。
  (二)被告甲○○於前次有期徒刑執行完畢後5年以內再故意犯本
    件有期徒刑以上之罪，不論依修正前之刑法第47條，或修正
    後之刑法第47條第1項之規定，均構成累犯，對其而言並無
    有利或不利之情形，故依刑法第2條第1項前段規定，應逕依
    修正前之刑法第47條，論以累犯，並加重其刑。
  (三)修正刑法自95年7月1日起施行，在此之前，刑法分則各編有
    關罰金刑之貨幣單位係銀元；且依刑法分則編應處罰金者，
    應適用罰金罰鍰提高標準條例第1條、第4條之規定。亦即應
    按各該具體條文制定或修正之時間先後，定其提高之倍數。
    惟被告行為後，刑法施行法增訂第1之1條，於95年6月14日
    經總統公布施行；該條規定：「中華民國94年1月7日刑法修
    正施行後，刑法分則編所定罰金之貨幣單位為新臺幣。94年
    1 月7日刑法修正時，刑法分則編未修正之條文定有罰金者
    ，自94年1月7日刑法修正施行後，就其所定數額提高為30倍
    。但72年6月26日至94年1月7日新增或修正之條文，就其所
    定數額提高為3倍」。亦即自95年7月1日起，刑法分則編所
    定罰金之貨幣單位，由原來之銀元改為新臺幣；且94年1月7
    日刑法修正時，刑法分則編未修正之條文定有罰金者，自95
    年7月1日起，有關罰金之數額提高為30倍。本件被告係犯刑
    法第339條第1項之罪，該罪法定刑有罰金刑之處罰，且自24
    年7月1日施行後即未再修正，依增訂刑法施行法第1之1條之
    規定，其罰金以新臺幣為單位，數額應提高30倍。此與修正
    前之罰金以銀元為單位，適用罰金罰鍰提高標準條例之結果
    應提高10倍者，對被告而言，並無不利（新臺幣與銀元之比
    例為1：3，換算結果，亦為30倍），惟罰金刑之最低數額，
    依修正後刑法第33條第5款規定，罰金為新臺幣1,000元以上
    ，則比修正前提高，依修正後刑法第2條第1項前段之規定，
    自應適用修正前之規定。
  (四)經綜合上述各條文修正前、後之比較，揆諸前揭最高法院決
    議及修正後刑法第2條第1項前段、後段規定之「從舊、從輕
    」原則，自應適用被告行為時之法律，即修正前刑法之相關
    規定，予以論處。
三、核被告甲○○所為，係犯刑法第339條第1項之詐欺取財罪。
    公訴意旨雖認被告係屬間接正犯，惟查間接正犯係藉由無犯
    罪故意或無責任能力人之行為完成犯罪，核與本件「詐欺犯
    罪成員」係基於自己犯罪之意思而實施犯罪，尚屬有間，另
    公訴意旨雖認被告係犯刑法第339條第1項詐欺取財罪及第
    335條第1項侵占罪，惟共犯陳祥忠自承販賣帳戶時已知悉可
    以掛失方式再將詐欺集團詐騙款項提領出來（見臺灣彰化地
    方法院檢察署95年度偵字第3781號卷第83頁），足認被告與
    陳祥忠共同販賣上開帳戶時，已有共謀以販賣帳戶後，掛失
    存摺申請補發方式，提領詐欺集團所詐騙款項之犯意聯絡，
    是以被告與陳祥忠共同販賣帳戶行使詐術後，再掛失補發存
    摺以提領款項取得財物之行為，係詐欺犯行之構成要件行為
    ，公訴意旨認此部分另成立侵占罪容有誤會。又因被告及共
    犯陳祥忠二人係藉由謊售人頭帳戶並透過掛失存摺之方式訛
    騙「詐欺犯罪成員」，而使「詐欺犯罪成員」陷於錯誤，不
    知甲○○、陳祥忠於交付帳戶後旋即將該帳戶之存摺掛失，
    誤以為透過人頭陳祥忠帳戶即可取得第三人乙○○、丁○○
    全部受騙匯款之財物，乃要求第三人乙○○、丁○○將款項
    匯入上開帳戶，而於客觀上將第三人之物交付予甲○○、陳
    祥忠，是其二人與「詐欺集團成員」間，並無犯意聯絡或行
    為分擔，而非屬共同正犯。至於被告與共犯陳祥忠二人就前
    開犯行間，則存有犯意之聯絡及行為之分擔，為共同正犯。
    被告曾於91年10月4日，因施用毒品案件，經臺灣彰化地方
    法院以91年度訴緝字第44號判處有期徒刑11月確定，並於93
    年8月5日執行完畢，有卷附臺灣高等法院被告前案紀錄表可
    按，5年以內再犯本件有期徒刑以上之罪，為累犯，依修正
    前刑法第47條規定加重其刑。爰審酌被告之品行、智識程度
    ，犯罪動機、目的、手段，犯罪所生損害、所得利益，其正
    值盛年，不思努力工作，明知詐欺犯罪集團長期以變化多端
    之詐騙手法訛騙被害人之金錢，藉以滿足犯罪集團成員之無
    盡貪婪私慾，遭騙民眾常因受騙損失財物，致生活陷於困境
    ，此種詐欺犯行影響社會治安甚鉅，詎竟妄想不勞而獲，藉
    由謊售金融機構帳戶與詐欺犯罪成員，欲以「黑吃黑」之方
    式坐享詐欺集團成員詐騙他人所得，其不法惡性與詐欺集團
    成員所為無異，並參酌被告於犯後始終否認犯行等一切情狀
    ，量處如主文所示之刑，以示懲儆。按從刑，係附屬於主刑
    ，不生比較輕重問題；又沒收為從刑之一種，且與主刑有從
    屬關係，是倘行為後法律有變更，因沒收部分不生比較新舊
    法問題，依從刑從屬於主刑原則，從刑自應依主刑適用之法
    律一體適用，不得就新舊法予以割裂適用。查自95年7月1日
    起生效施行之刑法第38條第1項第2款增列「因犯罪所生之物
    」得宣告沒收，並將該條第2、3項原「犯人」修正為「犯罪
    行為人」，法條文字已有修正。則依從刑從屬於主刑原則，
    本案有關被告所犯竊盜犯行與主刑有關之連續犯及累犯，既
    適用修正前刑法之規定，則與本次犯行有關從刑之沒收規定
    ，自亦應從屬適用修正前刑法第38條之規定，扣案「陳祥忠
    」印章1枚，為共犯所有供本件犯罪所用之物，爰併依修正
    前刑法第38條第1項第2款之規定宣告沒收。至另扣案之郵局
    存摺1本，依申領時約定條款，所有權屬郵局所有，非屬被
    告所有，爰就此部分不予沒收，併此敘明。
四、公訴意旨另以：陳祥忠於95年1月12日以提款卡提領之方式
    ，領出乙○○及丁○○所匯出之10,000元，其餘則由被告甲○○分5次領出，以此等方式侵占財物得手，因認被告涉有
    刑法第335條第1項侵占罪嫌。惟查，陳祥忠自94年11月1日
    起至95年1月25日止，僅於95年1月16日掛失金融卡重新申辦
    新卡1次，存簿、金融卡及印鑑經掛失補副或更換後，原存
    簿、金融卡及印鑑即無法再使用，有中華郵政股份有限公司
    彰化郵局95年7月6日彰營字第0950101492號函及所附掛失資
    料在卷足憑，自被害人於95年1月12日起匯入受騙款項至95
    年1月16日帳戶凍結即被告與陳祥忠掛失金融卡申請補發之
    日止，共計有6次卡片提款記錄，有上開帳戶客戶歷史交易
    清單可查，陳祥忠之提款卡已於94年12月間交付與詐欺集團
    成員之事實，已認定如上，卻於95年1月16日始掛失金融卡
    申請補發，並於95年1月23日至溪洲郵局領取金融卡時為警
    查獲，被告與陳祥忠自無於95年1月12日起至16日止以卡片
    提款方式領取被害人匯款金額，是公訴人指陳祥忠以提款卡
    提款1次，被告以提款卡提領5次，侵占被害人匯款金額，即
    乏證據證明，惟公訴人認此部份，與前開論罪科刑部分，有
    裁判上一罪關係，爰不另為無罪諭知。
據上論斷，應依刑事訴訟法第299條第1項前段，刑法第2條第1項
前段、第28條（修正前）、第339條第1項（修正前）、第47條（
修正前）、第38條第1項第2款（修正前），罰金罰鍰提高標準條
例第1條前段，判決如主文。
本案經檢察官洪政和到庭執行職務。
中　　華　　民　　國　　95　　年　　12　　月　　12　　日
                  刑事第一庭  審判長法  官  陳中和
                                    法  官  詹慶堂
                                    法  官  徐淑芬
